臺灣嘉義地方法院民事判決
                                    109年度嘉簡字第707號
原      告  許蔡阿燕
訴訟代理人  林俊雄律師
被      告  許富鈞  
上列當事人間請求拆屋還地事件，本院於民國110年8月31日言詞
辯論終結，判決如下：
    主   文
被告應將坐落嘉義縣○○鄉○○段0000○0地號土地上如嘉義縣大林地
政事務所民國110年5月10日土地複丈成果圖即附圖所示編號A部
分、面積35平方公尺之地上物拆除，並將前開占用土地返還予原
告。
訴訟費用由被告負擔。
本判決第1項得假執行。但被告如以新臺幣227,500元為原告預供
擔保，得免為假執行。
    事實及理由
壹、程序方面：
    按不變更訴訟標的，而補充或更正事實上或法律上之陳述者
    ，非為訴之變更或追加，民事訴訟法第256條定有明文。本
    件原告起訴聲明：被告應將坐落嘉義縣○○鄉○○段0000○0地號
    土地上如起訴狀附圖所示編號A面積約35平方公尺（以實測
    者為準）之建物拆除，並將建物所佔土地返還原告。嗣於審
    理時，依嘉義縣大林地政事務所民國110年5月10日土地複丈
    成果圖（下稱附圖）之測量結果，出具民事準備書㈠狀變更
    聲明為：被告應將坐落嘉義縣○○鄉○○段0000○0地號土地上如
    附圖所示編號A面積35平方公尺之建物拆除，並將建物所佔
    土地返還原告（見本院卷第99頁）。經核原告所為上開訴之
    變更，屬更正應受判決事項之聲明，並非變更訴訟標的，揆
    諸上開規定，應予准許。
貳、實體方面：
一、原告主張：緣坐落嘉義縣○○鄉○○段0000地號土地原為訴外人
    許國一、許文隆、曾耀賢、曾耀德、曾英輝、曾英信、曾國
    晉、曾永森、曾柏榆、曾今榆及原告所共有，原告訴請分割
    上開土地，經本院以105年度訴字第782號分割共有物案件判
    決後，訴外人曾耀賢等人提出上訴，於臺灣高等法院臺南分
    院106年度上易字第361號案件審理中，訴外人許國一死亡，
    其中繼承人即被告許富鈞與訴外人許志成均拋棄繼承，由李
    沁真、許珉慈繼承並承受訴訟，上開判決將分割後同段1048
    之1地號土地（下稱系爭土地）分歸原告所有，因不得上訴
    而全案確定。查系爭土地上有如附圖所示編號A部分、面積3
    5平方公尺之地上物（下稱系爭建物），原為被繼承人許國
    一使用之建物，應由李沁真、許珉慈繼承，經原告聲請強制
    執行，鈞院於109年度司執字第17170號強制執行程序進行中
    ，被告主張其為出資興建系爭建物之人，是原告乃撤回以李
    沁真、許珉慈為相對人之強制執行聲請。被告於分割前之10
    48地號土地上興建系爭建物，未得全體共有人之同意，嗣該
    1048地號土地分割後之系爭土地由原告取得，被告自屬無權
    以系爭建物繼續占有系爭土地，原告自得本於所有權人地位
    ，依民法第767條第1項前段規定，提起本件訴訟，並聲明：
    如主文第1項所示。願供擔保，請准宣告假執行。
二、被告則以：系爭建物與祖先所留下之三合院建築相連，係被
    告僱工興建，於三合院後方增建一房一廳一衛供自己居住，
    該增建部分與三合院相通，現均由被告使用中，因被告並無
    財產亦無其他地方可供居住，原告須賠償被告，被告才能搬
    離系爭建物。系爭土地原本是被告父親所有，原告後來才取
    得所有權，怎麼可以拆除被告所興建早已存在30年之建物等
    語，資為抗辯，並答辯聲明：原告之訴駁回。
三、本院之判斷：
  ㈠原告主張之上開事實，業據其提出嘉義縣大林地政事務所105
    年10月24日複丈成果圖、臺灣高等法院臺南分院106年度上
    易字第361號民事判決、系爭土地登記第一類謄本、民事執
    行處函、撤回強制執行聲請狀等影本為證，而系爭建物占用
    系爭土地如附圖所示編號A部分面積35平方公尺，經本院會
    同原告及地政人員現場履勘屬實（被告經通知未到場），製
    有本院勘驗筆錄、現場照片可稽，並有嘉義縣大林地政事務
    所測量製作之110年5月10日土地複丈成果圖可證，本院依調
    查證據之結果，堪認原告上開主張為真實。
  ㈡按所有人對於無權占有或侵奪其所有物者，得請求返還之。
    對於妨害其所有權者，得請求除去之。有妨害其所有權之虞
    者，得請求防止之，民法767條第1項定有明文。而房屋之拆
    除，為一種事實上之處分行為，是未經辦理所有權第一次登
    記之房屋，須有事實上之處分權者，始得予以拆除。按以無
    權占有為原因，請求返還所有物之訴，被告對原告就其物有
    所有權存在之事實無爭執，而僅以非無權占有為抗辯者，原
    告於被告無權占有之事實，無舉證責任。被告應就其取得占
    有，係有正當權源之事實證明之。如不能證明，則應認原告
    之請求為有理由（最高法院72年度臺上字第1552號判決意旨
    參照）。本件原告為系爭土地之所有權人，而被告對於原告
    為系爭土地之所有權人，而於系爭土地上蓋有如附圖所示編
    號A之系爭建物之事實，均不爭執。被告自應就其取得占有
    ，係有正當權源之事實證明之。
　㈢被告於本院審理時雖辯稱：系爭建物係伊所建造云云，然縱
    使被告所辯屬實，被告迄今並未舉證證明其有何使用系爭土
    地之正當權源，被告亦自陳並無系爭土地所有權，系爭土地
    於父親許國一過世後由妹妹出售等語（見本院卷第78頁），
    益徵系爭建物並無合法占用系爭土地之權源，從而，原告依
    民法第767條第1項前段規定，訴請被告拆除如附圖所示編號
    A面積35平方公尺之系爭建物，將所占用土地返還予原告，
    於法有據，應予准許。至被告所陳無其他居住處所且無財產
    ，原告應補償伊費用，始願意搬遷云云，核與系爭建物是否
    有權占用系爭土地之法律關係，係屬二事，不影響本院上開
    事實之認定，附此敘明。
四、綜上所述，原告本於民法第767 條規定，請求被告應將坐落
    系爭土地上如附圖所示編號Ａ部分面積35平方公尺之建物拆
    除，並將前開範圍土地交還原告，為有理由，應予准許。
五、本件係就民事訴訟法第427條訴訟適用簡易程序所為被告敗
    訴之判決，爰依同法第389條第1項第3款規定，依職權宣告
    假執行，原告雖陳明願供擔保聲請宣告假執行，無非係促使
    法院職權之發動，不另為准駁之諭知。另為衡平被告之利益
    ，並依同法第392條第2項規定依職權宣告被告如預供擔保，
    得免為假執行。
六、本件事證已臻明確，兩造其餘之攻擊或防禦方法，經本院斟
    酌後，認為均不足以影響本判決之結果，自無一一詳予論駁
    之必要。
七、訴訟費用負擔之依據：民事訴訟法第78條。
中　　華　　民　　國　　110 　年　　9 　　月　　9 　　日
                  臺灣嘉義地方法院嘉義簡易庭
                                  法  官  羅紫庭 
以上正本係照原本作成。
如對本判決上訴，須於判決送達後20日內向本庭（嘉義市文化路
308之1號）提出上訴狀（均須按他造當事人之人數附繕本）。如
委任律師提起上訴者，應一併繳納上訴審裁判費。
中　　華　　民　　國　　110 　年　　9 　　月　　9 　　日
                                  書記官  葉昱琳